【裁判字號】    94,金上訴,2596
【裁判日期】    950125
【裁判案由】    違反洗錢防制法等
【裁判全文】
臺灣高等法院臺中分院刑事判決      94年度金上訴字第2596號
上  訴  人
即  被  告  乙○○
上列上訴人因違反洗錢防制法等案件，不服臺灣彰化地方法院94
年度訴字第1036號中華民國94年8月30日第一審判決 （起訴案號
：臺灣彰化地方法院檢察署94年度偵字第150號） ，提起上訴，
本院判決如下：
    主      文
原判決撤銷。
乙○○幫助犯詐欺取財罪，處有期徒刑參月。如易科罰金，以參
佰元折算壹日。
    事      實
一、乙○○因經濟狀況不佳，於民國92年5、6月間之某日，在彰
    化縣彰化火車站前，適見姓名、年齡不詳、綽號「達摩」之
    成年男子（下稱「達摩」），向其購買郵局帳戶存摺、提款
    卡及印章，乙○○雖預見提供自己郵局帳戶存摺、提款卡及
    密碼、印章，供「達摩」可能遭利用於掩飾或隱匿「達摩」
    或其他不詳姓名之成年人犯詐欺罪所得財物，竟仍基於幫助
    「達摩」或其他不詳姓名之人實施詐欺之不確定故意，於92
    年5、6月間之某日，將其前於 92年2月21日在彰化縣彰化市
    ○○路○段214號中華郵政股份有限公司彰化市仔尾郵局（下
    稱仔尾郵局） 申辦局號0000000、帳號031423號帳戶存摺、
    提款卡及密碼，在彰化縣彰化火車站前，將上開帳戶之存摺
    、提款卡及密碼、印章以新臺幣5,000元之代價，出售予 「
    達摩」後，由「達摩」提供予「李宗霖」、「蔡麗芬」等不
    詳年籍姓名之人使用。嗣該詐財集團共同意圖為自己不法之
    所有，佯以「環球國際投資管理有限公司」（下稱環球公司
    ）名義舉辦愛心慈善贈獎活動及千百項獎品回饋好禮大相送
    等活動，撥打電話予丙○，佯稱作個人經濟市場調查，丙○
    不疑，留下其姓名、住址後。達摩等人即於 92年9月24日郵
    寄邀請函予丙○，請丙○撥打函內之0000000000號電話。丙
    ○依函撥打，由自稱李宗霖之男子接聽，稱丙○中了環球公
    司兌獎活動第三獎，可得港幣30萬元約新台幣 135萬元獎金
    ，但須先匯款75000元至普恩啟智襌院鄭淮倫0000000000000
    0號帳戶，丙○信以為真，於翌（25）日14時23分許，將750
    00元匯至鄭淮倫帳戶。丙○再依李宗霖之囑，撥打00000000
    000000號電話給香港公司，由自稱蔡麗芬者接聽，蔡女稱須
    匯款新台幣45萬元辦理臨時會員才能取得得獎之 135萬元獎
    金，丙○不疑再於同年月26日9時24分及 11時28分許，分別
    將10萬元、35萬元分二次匯至00000000000000號乙○○郵局
    帳戶內。丙○於匯款後，發現未領獲中獎獎金，始知受騙，
    經報警處理，為警循線查獲上情。
二、案經被害人丙○訴由高雄縣警察局報請臺灣高雄地方法院檢
    察署呈請臺灣高等法院檢察署檢察長核轉臺灣彰化地方法院
    檢察署檢察官聲請簡易判決處刑，原審改依通常程序審理。
    理      由
一、本案上訴人即被告乙○○（下稱上訴人）所犯係死刑、無期
    徒刑、最輕本刑為 3年以上有期徒刑以外之罪，其於準備程
    序就前揭被訴事實為有罪之陳述，經原審法院受命法官告知
    簡式審判程序之旨，並聽取其與公訴人之意見後，認無不得
    或不宜改依簡式審判程序進行之處，依刑事訴訟法第273 條
    之1第1項、第284條之1，裁定本案由受命法官獨任進行簡式
    審判程序。
二、上訴人對於將郵局存摺以5000元出賣之事實，及被害人丙○
    遭騙，匯款45萬元至其郵局帳戶內之事實均承認不諱，但辯
    稱伊不知自稱李宗霖者欲以其存摺做為行騙之工具。惟查，
    上開被害人丙○遭騙之事實，業據丙○於警訊時指訴明確，
    復有郵政國內匯款執據影本 6紙、環球公司中獎通知書、香
    港彩票管理中心臺灣會員事務履約書、客戶基本資料及郵局
    歷史交易清單影本各1紙 （參見高雄縣警察局高縣警刑經字
    第0930090189號卷宗第8、9頁；第11、12頁；第17頁至第21
    頁；第24、25頁）附卷可佐。另查。一般人至郵局、銀行申
    請存款帳戶極為容易、便利。是以除非係欲以存款帳戶充作
    犯罪之用，否則一般人均會以自己名義申辦之存款帳戶使用
    ，並無使用他人帳戶之必要。況近來新聞媒體，對於不肖犯
    罪集團常大量收購或使用他人存款帳戶後，再持以供作犯罪
    使用，藉此逃避檢警查緝之情事，亦多所報導；又一般人亦
    均有妥為保管及防止他人任意使用存摺、提款卡及密碼之認
    識，縱特殊情況偶須交付他人使用，亦必深入瞭解用途及合
    理性，始予提供，且該等專有物品如落入不明人士手中，而
    未加以闡明正常用途，極易被利用為與財產有關之犯罪工具
    ，此為一般人依日常生活認知所易於體察之常識，而對於非
    有正當理由，竟徵求他人提供帳戶者，客觀上可預見其目的
    ，係供為某筆資金之存入，後再行領出之用，且該筆資金之
    存入及提領過程，顯係有意隱瞞流程及行為人身分曝光之用
    意，一般常人本於一般認知能力，均易於瞭解上情；況上訴
    人於原審法院審理中亦自承學歷為國小畢業，曾在鐵工廠工
    作，且自己申請郵局帳戶存摺使用 （見原審法院94年8月29
    日審判筆錄第6頁） 等語，足見上訴人係為具有相當社會經
    驗及識別能力之人，則上訴人就該郵局存款帳戶之申請使用
    細節，不可能諉為不知，且可預見郵局帳戶存摺、提款卡、
    密碼及印章提供他人使用將幫助他人實施犯罪，仍將其郵局
    帳戶存摺、提款卡、密碼及印章交付「達摩」使用，顯預見
    縱有人以其郵局帳戶實施詐欺犯罪，亦不違背其本意至明。
三、依本案卷證資料，僅能證明向上訴人購買郵局存摺之「李宗
    霖」等人，向被害人丙○詐財共得112萬5千元，其中以上訴
    人之存摺詐騙得45萬元之事實；並無其他證據足以證李宗霖
    等人有向其他人詐騙之事實。且「達摩」等人並未經傳訊到
    案作證，不能僅憑卷內之中獎通知書、邀請書等證，認「李
    宗霖」等人係以犯詐欺罪為常業。是上開李宗霖向丙○詐取
    財物之事實，應成立刑法第339條第1項之詐欺取財罪。上訴
    人基於幫助之不確定故意，將其郵局存摺出賣予達摩等人犯
    詐欺罪，應成立普通詐欺罪之幫助犯。公訴人認「達摩」等
    人係犯刑法第340 條之常業詐欺罪，上訴人應成立洗錢防制
    法第9條第1項之幫助犯，起訴法條嫌有未洽，應予變更。原
    審法院亦認上訴人應成立洗錢防制法第9條第1項之幫助犯，
    認事未洽。上訴人上訴否認犯罪，雖無理由，但原審判決既
    有上開瑕疵，應由本院將原審判決撤銷改判。爰審酌被告犯
    罪之動機、目的、手段，犯罪時所受之刺激及其品性、生活
    狀況、智識程度、犯罪所生之損害，及犯罪後態度等一切情
    狀，量處有期徒刑三月，併諭知易科罰金之折算標準。
據上論斷，應依刑事訴訟法第369條第1項前段、第364條、第299
條第1項前段、第300條，刑法第30條第1項前段、第2項、第 339
條第1項、第41條第1項，罰金罰鍰提高標準條例第1條前段、第2
條，判決如主文。
本案經檢察官甲○○到庭執行職務。
中    華    民    國    95    年    1     月    25    日
              刑事第九庭  審判長法  官  陳  筱  珮
                                法  官  康  應  龍
                                法  官  趙  春  碧
上列正本證明與原本無異。
上訴人不得上訴。
檢察官得上訴。
如不服本判決應於收受送達後十日內向本院提出上訴書狀，其未
敘述上訴之理由者並得於提起上訴後十日內向本院補提理由書（
均須按他造當事人之人數附繕本）。
                                書記官  胡  美  娟
中    華    民    國    95    年    1     月    26    日
                                                      Ｒ


司法院資訊處製作；財團法人民間司法改革基金會備份。
